臺灣臺北地方法院民事判決　　　　　　　 95年度簡上字第9號
上　訴　人　元隆汽車股份有限公司
法定代理人　丙○○
訴訟代理人　丁○○
　　　　　　戊○○
被上訴人　　邱泓霖
訴訟代理人　甲○○
　　　　　　己○○
上列當事人間請求清償債務事件，上訴人對於中華民國94年11月
14日本院台北簡易庭94年度北簡字第6493號第一審判決，提起上
訴，本院於96年3月7日言詞辯論終結，判決如下：
    主  文
上訴駁回。
第二審訴訟費用由上訴人負擔。
    事  實  及  理  由
一、本件上訴人主張：
（一）被上訴人之被繼承人乙○○於民國92年12月2日向中國信
      託商業銀行桃園分行（下稱中信銀行）借款新台幣（下同
      ）19萬元，用以支付其向上訴人購買汽車之價金，並約定
      自93年1月8日起至94年12月3日止，以每1個月為1期，每
      期按年息19.8%平均攤還本息9,652元，如未依約繳款即喪
      失期限利益，並應給付按年息20%計算之遲延利息。詎乙
      ○○自第1期起即未依約繳款，依上開約定，本件借款即
      視為全部到期，乙○○目前尚欠本金190,000元及自93 年
      1月3日起至清償日止按年息20%計算之遲延利息未清償，
      經上訴人依約定於93年4月5日向中信銀行代償，並受讓中
      信銀行對乙○○之債權，故乙○○應向上訴人清償債務。
      惟乙○○已於93年7月23日死亡，被上訴人為法定繼承人
      ，自應承擔上開債務。為此，依系爭契約、債權讓與及繼
      承之法律關係，訴請被上訴人如數給付上開借款本金及遲
      延利息等語。
（二）對被上訴人抗辯之陳述略以：系爭借款流程是訴外人乙○
      ○於92年11月27日向訴外人東泰成汽車公司購買1997年份
      三菱牌汽車一輛後，再先後透過任職於建誠公司之訴外人
      曾英杰、上訴人向中信銀行貸款，斯時曾經上訴人公司之
      業務員張勵生對保確認其個人身分資料，並由借款人乙○
      ○簽立指定撥款書指定將貸款撥入訴外人曾英杰設立於彰
      化銀行北中壢分行帳號000000 00000-000帳戶內，當時之
      指定撥款書、貸款借據暨動產抵押契約書字跡均相同且係
      乙○○所書寫，足見系爭借款確係乙○○所借得並書立上
      開契約，被上訴人自應依繼承之規定清償上開債務等語。
二、被上訴人則以：系爭契約上乙○○之簽名應非伊本人所為，
    因乙○○長期酗酒又未工作，不可能有資力貸款買車，且各
    該文件上之簽名即有不同之情形，更從未見乙○○生前有使
    用汽車，所貸得款項亦非撥入乙○○個人帳戶而是訴外人曾
    英杰名義之帳戶，均可見系爭借款及所涉之各該文件簽立人
    均非乙○○，至於上訴人所提出乙○○之身分證影本資料並
    非難以取得，亦難據之謂乙○○確有上開借款之事實等語，
    資為抗辯。
三、本件原審對於上訴人之請求，判決上訴人全部敗訴，上訴人
    全部聲明不服，求為（一）廢棄原判決。（二）被上訴人應
    給付上訴人19萬元，及自93年1月3日起至清償日止，按年息
    百分之20計算之遲延利息（上訴人曾於95年3月2日準備程序
    期日表明所請求給付利息之利率為19.8%，嗣於95年10月18
    日復更正如起訴時所請求之20%利率計算）。被上訴人則求
    為判決：駁回上訴。
四、按當事人主張有利於己之事實者，就其事實有舉證之責任，
    民事訴訟法第277條前段定有明文，是本件上訴人主張被上
    訴人之被繼承人乙○○有向訴外人中信銀行借款未清償，及
    上訴人與乙○○間有書立契約，約定由上訴人代為清償後得
    請求乙○○如數返還等事實，既為被上訴人所否認，上訴人
    就此自應負舉證責任；然而，上訴人固提出其上有以乙○○
    名義簽名之貸款借據暨動產抵押契約書、本票、約定書、指
    定撥款書等影本各一份為證，關於其上乙○○簽名之真正性
    已為被上訴人所否認，而證人即斯時曾進行對保程序之上訴
    人公司員工張勵生於本院審理中固結證稱：當時係一位稱呼
    為甘乃迪之人帶同乙○○前來，表示該名為乙○○之人要買
    車，到上訴人公司處對保時係由伊辦理，該名為乙○○之人
    有出示國民身份證原本給伊核對，伊當場有比對照片、年籍
    資料等，並親眼目睹該人在貸款申請書、本票各一份及動產
    抵押契約書二份上簽名，當場亦有留存該名為乙○○之人之
    國民身分證影本，該名為乙○○者還有提出汽車買賣合約書
    、行照影本，當時因車輛仍登記為建誠公司所有，而訴外人
    曾英杰則為該公司店長，必須將款項撥入曾英杰帳戶內，建
    誠公司始會將車輛移轉登記為購車人即乙○○所有，至於汽
    車購買合約書上所寫出賣人雖為東泰成公司，係因介紹之稱
    呼甘乃迪者任職於該公司，應該是甘乃迪向建誠公司調車以
    出賣與乙○○等語，惟關於其所證述有親見乙○○當場在上
    開文件上簽名之情節，與上訴人起訴時所提出之貸款借據暨
    動產抵押契約書影本上關於乙○○之簽名字跡，及另紙本票
    及證人張勵生當庭所提出之貸款申請書上之字跡相互比對結
    果，卻明顯可見字跡均不同，再與證人張勵生所提出該自稱
    乙○○者所提出與東泰成汽車公司簽立之汽車買賣合約書影
    本上，關於乙○○簽名之字跡相比較，後者之字跡亦與前述
    文件上所示者有別，衡以證人張勵生任職於上訴人公司而有
    相當利害關係，其所證述當時有親見該名為乙○○者在各該
    文件親自簽名一節是否屬實，已值存疑；再參諸證人張勵生
    所提出斯時核對後所留存之乙○○所有國民身份證影本上照
    片之影像尚非清晰，以乙○○復已死亡而未能到庭令證人張
    勵生予以指認，而以台北縣土城市戶政事務所於95年11月22
    日以北縣土戶字第0950007285號回函所提供之乙○○於91
    年4月12日、5月30日換領國民身分證之申辦資料與之比對，
    固可見前開證人張勵生留存之國民身份證登載資料形式上尚
    相符，然以該國民身份證換領時間早於91年5月30日，距92
    年12月間與上訴人簽約當時已有相當時日，難遽認乙○○斯
    時之形貌必與該紙於91年5月間所申辦國民身份證影本照片
    所示者相近之情況下，縱使如證人張勵生所證稱當場有就出
    示該紙國民身分證者與該證件所示照片等資料加以核對，該
    人是否即為乙○○本人，亦難憑認；因之，在上訴人亦自承
    前開借款係匯入訴外人曾英杰之帳戶內，而上訴人所提出之
    以乙○○為名義人之各該文件中，復乏任何聯絡電話等堪認
    與乙○○本人相涉之情況下，實無從僅憑證人張勵生上開尚
    有疑問之證述，即認定前開與上訴人簽約並向中信銀行申辦
    貸款者即為乙○○本人無訛，被上訴人上開所辯，尚非無據
    ，上訴人對於與其簽約並辦理貸款者確係乙○○本人一事，
    既未能提出其他證據資料以實其說，其進而謂被上訴人已繼
    承乙○○之上開債務而應對其負清償責任，自亦無可採。
五、從而，上訴人本於借款契約、債權讓與及繼承等法律關係，
    請求被上訴人給付19萬元，及自93年1月3日起至清償日止，
    按年息百分之20計算之遲延利息，為無理由，不應准許。原
    審為上訴人敗訴之判決，並無不合。上訴意旨仍指摘原判決
    不當，求予廢棄改判，即無理由，應予駁回。
六、兩造其餘之攻擊或防禦方法及未經援用之證據，經本院斟酌
    後，認為均不足以影響本判決之結果，自無逐一詳予論駁之
    必要，併此敘明。
七、據上論結，本件上訴為無理由，依民事訴訟法第436條之1第
    3項、第449條第1項、第78條，判決如主文。
中　　華　　民　　國　　96　　年　　3 　　月　　21　　日
                 民事第五庭  審判長法　官　翁昭蓉
                                   法  官  胡宏文
                 　　　　　　　　　法　官  林麗真
以上正本係照原本作成。
本判決不得上訴。
中　　華　　民　　國　　96　　年　　3 　　月　　21　　日
                                   書記官  李承翰
